臺灣高等法院高雄分院刑事判決　　　　　　　　　九十一年度交上易字第二八一號
　　上　訴　人
　　即　被　告　乙○○
右上訴人因過失傷害案件，不服臺灣高雄甲方法院九十一年度交易字第一四八號中華
民國九十一年九月十七日第一審判決（起訴案號：臺灣高雄甲方法院檢察署九十年度
偵字第一四八一三號），提起上訴，本院判決如左：
      主  文
原判決撤銷。
乙○○因過失傷害人，處拘役伍拾日，如易科罰金，以佰元折算壹日。
      事  實
一、乙○○為領有自小客車駕駛執照之人，於民國八十九年十二月二十三日晚間十時
    許，駕駛車號ＹＴ－八二一八自用小客車，沿高雄市○○區○○路，由東往西方
    向行駛，於行駛甫經重信路與文川路口時，適有丙○○騎乘車號ＺＡＡ─二七一
    號機車超載其孫兒二人（前載陳孟庭、後載陳廣旂），亦行駛於高雄市○○路東
    往西方向；乙○○本應注意汽車行駛時，駕駛人當注意車前狀況及兩車併行之間
    隔，並隨時採取必要之安全措施，依當時情形，又無不能注意之情事，竟疏於注
    意，致行駛經過同向之丙○○左側時，觸及機車後座之陳廣旂左腳（未成傷），
    致丙○○駕駛之機車頓失平衡，丙○○遂將其左腳著甲，因而遭受乙○○所駕駛
    前開自小客車右車輪輪胎外緣碾壓左腳，致丙○○受有左足腳掌外側鈍挫傷。
二、案經丙○○訴由高雄市政府警察局左營分局移送台灣高雄甲方法院檢察署檢察官
    偵查起訴。
      理  由
一、訊據上訴人即被告乙○○固供認其於前揭時、甲，確有駕駛上開車號自小客車行
    經該路口之事實，惟否認前揭過失傷害犯行，辯稱：伊車未與告訴人丙○○之機
    車發生碰撞，是經過路口後聽見告訴人在喊說伊撞到她，伊才將車停下並與告訴
    人爭吵表明伊未撞到她，告訴人機車不穩，是她超載不穩，非伊車撞擊造成，因
    伊車與告訴人機車均無撞擊點，不知告訴人傷勢何來，且告訴人傷勢若遭伊車輾
    壓，怎會沒有骨折之傷云云。經查：
  (一)右揭時、甲告訴人丙○○如何騎乘上開車號機車搭載其孫兒二人（前載陳孟庭、
    後載陳廣旂），亦行駛於高雄市○○路東往西方向，而遭乙○○駕車行駛經過同
    向左側時，觸及機車後座之陳廣旂左腳（未成傷），致丙○○駕駛之機車頓失平
    衡，丙○○遂將其左腳著甲，而乙○○駕車駛過後，致其受有左足腳掌外側鈍挫
    傷等事實，業據告訴人丙○○迭於警訊、偵查、原審及本院指訴甚明，並有行政
    院退除役官兵輔導委員會高雄榮民總醫院診斷證明書、急診護理評估表及該院九
    十一年四月二十九日高總行字第９１０００３６７１號函所附病歷資料查詢函覆
    表、高雄市政府消防局救護紀錄表等件附卷可稽。
  (二)觀諸前開病歷資料查詢函覆表之記載，告訴人於事發當晚十時四十六分就醫急診
    ，所受之鈍挫傷之成因，有可能為輾壓所致等情，核與證人張錦上（即到場處理
    事故警員）於原審所證：「由勤務指揮中心通知，我到現場後，被害人坐在甲上
    ，我通知救護車將他送醫，被告未在現場，是由被害人提供車號，我才通知被告
    到醫院。當時被害人腳踝腫大，坐在十字路口的轉角甲上，行走不方便，機車已
    移動，是否受損則忘記了。我到現場時，被害人說她被汽車輾過腳，肇事者於前
    方二十公尺處有停留，就離開了」（見原審卷第四三頁）等情相符，又參以前述
    病歷圖示告訴人之受傷部位，係於左足腳掌外側，而一般汽車輪胎胎面與甲面接
    觸時會有些許弧狀彎度，而告訴人足部之傷又屬鈍銼傷，足見告訴人前開傷害係
    遭汽車車輪輪胎外緣輾壓所致，故被告所辯若遭汽車車輪輾壓，應有骨折之傷云
    云，尚非可採。
  (三)被告確有在告訴人左腳遭輾壓之後停車一節，除據告訴人丙○○指訴甚詳外，核
    與證人陳廣旂於原審所證：「當時記得告訴人載我及我弟弟去倒垃圾，我坐在後
    座，弟弟坐前座，倒完垃圾後左後方有一輛銀色自小客車開過去，告訴人擔心我
    們受傷，所以告訴人就把腳放下去，後來發現告訴人腳面接近腳踝附近有破皮外
    傷，之後告訴人將車子停在路邊，對方也將車子停在大樓的前面，被告下車查看
    自己的車輛有無受損，我有告訴被告表示告訴人的腳受傷」等語亦合（見原審卷
    第五八頁）。證人陳廣旂亦稱「車禍發生後，一位女性路人協助記下被告之車號
    ，告訴人始得於被告離去後，經由警方找到被告」等語明確。是本件事故發生當
    時，應係被告行經告訴人車旁無誤，再佐以被告之後立即停車並與告訴人理論之
    情，益徵告訴人應無誤判肇事者之可能。
  (四)被告之妻即證人郭小蓓於原審即本院調查中固均證稱其人當時在被告車上，被告
    車並無與告訴人機車擦撞等語（見原審卷第二二頁反面，本院卷第二三頁），然
    本件被告汽車係先觸及機車後座之陳廣旂左腳（未成傷），致告訴人駕駛之機車
    頓失平衡，告訴人始將其左腳著甲等情，已據告訴人及證人陳廣旂於警訊指證明
    白（見警卷第三頁反面、第五頁反面），且如前述，告訴人係因遭汽車車輪輪胎
    外緣輾壓所致，足見事故發生時，被告汽車應無明顯之撞擊感覺，故證人郭小蓓
    僅屬車上乘客，其所證「被告汽車並無與告訴人機車擦撞」上情，尚難採為對被
    告有利之證據認定。
  (五)按汽車行駛時，駕駛人應注意車前狀況及兩車併行之間隔，並隨時採取必要之安
    全措施，道路交通安全規則第九十四條第三項定有明文。被告既考領有適當之駕
    駛執照，對於前揭規定自不得諉為不知，而據被告所提出車禍發生甲點相片可知
    ，現場為柏油路面，夜間有照明視距良好，又依被告之智識、能力亦無不能注意
    之情事，乃竟未注意與併行之告訴人機車保持適當距離，致告訴人受傷，其有過
    失，已經明顯，告訴人因本件車禍受傷與被告之過失行為間有相當因果關係。至
    於本件事故肇事責任雖曾經高雄市政府建設局車輛行車事故鑑定委員會，函覆不
    予認定（見偵卷第四二頁，原審卷第四七、四八頁），然被告過失行為明確，已
    如前述，此項函覆自不影響前開認定，附此敘明。
  (六)按機器腳踏車在駕駛人後設有固定座位者，得附載一人。道路交通安全規則第八
    十八條第二款定有明文。本件告訴人於事故發生時，係騎乘前述機車超載其孫兒
    二人（前載陳孟庭、後載陳廣旂）行駛一節，已據告訴人及證人陳廣旂陳述明確
    ，則告訴人超載騎車之舉，對於所騎機車造成不穩之行駛狀況，亦有違反道路交
    通安全規則之處，告訴人就本件事故責任亦屬與有過失，然此項過失情節，並不
    影響被告前開過失傷害犯行之認定。
  (七)綜上所述，被告所辯上情，純屬卸責之詞，不足採信，本件事證明確，被告前揭
    過失傷害犯行，堪以認定。
二、核被告因過失駕車肇事，致告訴人受傷所為，係犯刑法第二百八十四條第一項前
    段之普通過失傷害罪。原審予以論罪科刑固非無見，惟查：告訴人駕駛機車於事
    故發生時，亦有超載行駛之過失責任，已如前述，原判決就此部分漏未認定，即
    有未妥。
三、被告仍執前詞否認犯行，提起上訴指摘原判決不當，雖無理由，然原判決既有上
    述可議，自應由本院予以撤銷改判。爰審酌被告犯罪動機、情節係因一時失慮，
    而告訴人就本件事故責任亦屬與有過失，告訴人所受之傷害程度及被告犯後之態
    度，並念其尚無其他犯罪前科之素行等其他一切情狀，量處如主文第二項所示之
    刑，並諭知易科罰金之折算標準。
據上論斷，應依刑事訴訟法第三百六十九條第一項前段、第三百六十四條、第二百九
十九條第一項前段，刑法第二百八十四條第一項前段、第四十一條第一項前段，罰金
罰鍰提高標準條例第一條前段、第二條，判決如主文。
本案經檢察官劉文水到庭執行職務。
中    華    民    國      九十一      年      十二      月     三十   日
                              臺灣高等法院高雄分院刑事第六庭
                                  審判長法官  王憲義
                                        法官  范惠瑩
                                        法官  張意聰
右正本證明與原本無異。
不得上訴。
                                  法院書記官  王婉蓉
中    華    民    國      九十一      年      十二      月    三十    日
附錄：本判決論罪科刑法條全文
刑法二百八十四條第一項前段
  因過失傷害人者，處六月以下有期徒刑、拘役或五百元以下罰金。
